臺灣臺北地方法院行政訴訟判決　
110年度交字第553號
原      告  董吉皓  

被      告  新北市政府交通事件裁決處
                      設新北市○○區○○路○段000號2樓
代  表  人  李忠台    住同上
訴訟代理人  黃慧婷律師
上列當事人間交通裁決事件，原告不服被告民國110年10月12日
新北裁催字第48-CU0000000號裁決，提起行政訴訟，本院判決如
下：
    主  文
原告之訴駁回。
訴訟費用新臺幣參佰元由原告負擔。
    事實及理由
一、程序事項：
　　本件係因原告不服被告依道路交通管理處罰條例（以下簡稱
    為道交條例）第8條所為之裁決，提起行政訴訟，經核屬行
    政訴訟法第237 條之1 第1項第1 款規定之交通裁決事件，
    爰依同法第237 條之7 規定，不經言詞辯論，逕為判決。　
二、事實概要：
　㈠原告於民國110年7月21日上午11時56分許，騎乘車號000-000
    0號普通重型機車（以下稱為系爭機車），循新北市○○區○○
    路○○○○○○路0段00號前時，涉有「機車不在規定車道行駛」
    之違規行為，經執行守望交整勤務之新北市政府警察局新店
    分局（以下稱為舉發機關）員警當場目睹並拍照採證，嗣於
    110年8月19日製開新北市警交大字第CU0000000號舉發違反
    道路交通管理事件通知單逕行舉發。
　㈡原告不服舉發提出申訴，經舉發機關查復違規事實明確，被
    告再於110年10月12日依道交條例第45條第1項第13款、第63
    條第1項（第1款）規定，製開新北裁催字第48-CU0000000號
    裁決書（以下稱為原處分），裁處原告新臺幣（下同）600
    元，並記違規點數1點。原處分於110年10月14日送達，原告
    則於同月29日具狀向本院提起本件行政訴訟。
三、本件原告主張略以：
　㈠舉發機關查復函稱新北市新店區北新路（北向）外側車道並
    未封閉。採證照片並無照到外側車道樣貌，外側車道是否封
    閉，或是施工車輛停在外側車道以致原告被迫行駛最內側車
    道，當下時點最外側車道到底是何情況？原告從採證照片看
    不出所以然。請求舉發機關提出違規當時實際情況監視器畫
    面。
　㈡原告申訴書所述施工處並未設置標示牌指示指引駕駛機車行
    駛最外側車道，或由義交或保全人員於施工地點指揮汽機車
    用路人行駛車輛等語。並聲明：原處分撤銷。
四、被告則答辯以：
　㈠查本件舉發機關員警提供採證照片所示，路面有禁行機車之
    字樣且無斑駁不可供辨識等情，原告應可清楚知悉系爭違規
    路段內側車道為禁行機車路段，違規事實明確，被告據以裁
    罰，應無違誤。
　㈡次查，舉發員警提供之道路交通事故調查表及交通局回覆公
    文可見，系爭違規地點外側車道之白色實線屬「快慢車道分
    隔線」，機車可跨越該線行駛於外側車道，且依舉發機關提
    供之當日現場照片，施工路障並未完全封閉禁行機車道外之
    其他車道，亦有公車通行於最外側車道，機車之車身明顯小
    於公車，足見原告仍有外側車道可供行駛，非僅剩騎乘於最
    內側車道之選擇，自難謂無遵守道交條例規定之可能，原告
    之訴顯無理由。
　㈢原告固以系爭地點施工未設置標示牌指引，惟本件施工標牌
    之設置並非被告之權管範圍，如原告對施工標牌有疑義，應
    向相關機關提起救濟，且施工標牌之設置於本件違規事實無
    關，不影響原處分之合法性。
　㈣再者，原告既為合法考領機車駕駛執照之人，對道交條例相
    關規定應知之甚詳，並應確實遵守，原告所述無非單方所執
    之詞，委無足取等語。並聲明：駁回原告之訴。
五、本院之判斷：
　㈠按「機車行駛之車道，應依標誌或標線之規定行駛；無標誌
    或標線者，依下列規定行駛：…二、在已劃分快慢車道之道
    路，雙向道路應在最外側快車道及慢車道行駛；單行道道路
    應在慢車道及與慢車道相鄰之快車道行駛。…」道路交通安
    全規則第99條第1項第2款有明文規定。次按「汽車（依道交
    條例第3條第8款規定，汽車包括機車）駕駛人，爭道行駛有
    下列情形之一者，處600元以上1800元以下罰鍰：…十三、機
    車不在規定車道行駛」，為道交條例第45條第1項第13款定
    有明文。暨道路交通標誌標線號誌設置規則第178條第1項：
    「禁行機車」標字，用以告示本車道禁止大型重型機車以外
    之機車通行。
　㈡經查，原告於前揭違規時間，騎乘系爭機車循新北市新店區
    北新路北向行駛，行經該路1段86號前，因涉有「機車行駛
    禁行機車道」之違規行為，經舉發機關員警照相採證後舉發
    等情，有舉發通知單暨採證照片（本院卷第21頁）可稽，原
    告對於伊騎乘系爭機車行駛內側車道之情亦無爭執，原告有
    騎乘機車行駛於禁行機車道之構成要件事實，乃甚明確。
　㈢原告以當時違規地點路段進行施工佔用車道，採證照片並未
    顯示施工地點右側能否通行，且現場並無指示牌或人員引導
    車流等情，主張本件之舉發與裁罰有所違誤。查：
　　⒈觀諸原告所提出舉發通知單所附採證照片（本院卷第21頁
      ），內容顯示為北新路1段內側與中間車道，外側車道則
      未顯示於照片內。該路段前方（畫面右上角）可見一施工
      地點，最前方有警示假人，交通椎則放置於中間車道範圍
      ，內側車道仍可通行。又從照片中，未見施工地點前方有
      行車方向告示牌，原告主張照片看不到外側車道情形、以
      及施工地點無車流引導措施，乃為事實。
　　⒉本件採證照片視角係由違規地點南方高處鳥瞰拍攝，參酌
      舉發員警所提出報告表（本院卷第67頁）陳稱當時係於新
      店區北新路1段執行守望交整逕舉違規勤務，而舉發機關
      於110年7月21日亦確實有員警於當日上午11時至下午2時
      間執行守望交整勤務，有舉發機關勤務分配表卷內可稽（
      本院卷第94頁）；再對應違規地點（捷運新店區公所站前
      方）附近建物，可推論員警係在新店區公所辦公大樓高處
      進行採證拍攝，且從舉發員警執勤地點，應可清楚看到違
      規地點周邊環境。再依舉發機關所提出，於本件違規時間
      前不久（11時33分許）所拍攝之違規地點道路全景照片（
      本院卷第59頁上方，放大圖片見第61頁），可見捷運新店
      區公所站前方道路有兩處施工地點，其一位於北新路1段
      外側車道，另一則為前述位於中間車道者，兩處施工地點
      並未相連，在中間車道施工地點處，其左右即內側、外側
      車道均仍可通行汽車，此由該照片可見內側、外側車道分
      別有自小客車及公車行駛，即可判斷。原告請求調閱監視
      器畫面以查明違規地點路況，遂無另為調查之必要，附此
      說明。
　　⒊再按行政罰係對違反行政法上義務者所為之處罰（行政罰
      法第1 條）。行為人之行為必須符合處罰規定之構成要件
      及具有違法性（無阻卻違法事由）與可責性，始得加以處
      罰。
　　　⑴查本件系爭機車於違規時間行駛於北新路1段北向內側車
        道，已有前揭採證照片可稽；又該車道地面清楚標字「
        禁行機車」，原告既為合格取得機車駕駛執照之人，對
        於普通重型機車不得通行有「禁行機車」標示車道，亦
        不能諉為不知，其明知該路段內側車道為「禁行機車」
        道猶行駛之，所為係該當於道交條例第45條第1項第13
        款處罰要件（構成要件該當性）之故意行為（有責性）
        ，乃無疑義。
　　　⑵按凡行政法律關係之相對人因行政法規、行政處分或行
        政契約等公權力行為而負有公法上之作為或不作為義務
        者，均須以有期待可能性為前提，即應依客觀情事並參
        酌義務人之特殊處境，審酌人民在事實上或法律上是否
        能期待行政法上義務。原告以違規地點係因施工致須通
        行內側「禁行機車」車道，爭執原處分有所違誤云云，
        所應審酌者乃為原告是否「無期待可能性」。查本件違
        規地點在原告違規行為時，中間車道有施工情形，要屬
        事實，然該施工僅佔用1個車道，左右兩側車道均仍可
        通行汽車，已如前述並有現場照片為憑，原告騎乘系爭
        機車行經該處時，客觀上並無非行駛內側車道無法通行
        之情形，自難認有何無期待可能性之情形。
　　　⑶原告於本院準備程序中，雖另稱因路況隨時改變，伊行
        經違規地點時或有外側車道無法通行情形云云，然原告
        既有遵守道路交通安全規則與道交條例所定在規定車道
        行駛之行政法上義務，縱遇有道路施工情形，本應自主
        選擇尚得通行使用之規定車道，該施工地點未有車流引
        導措施，並不能豁免其遵守法令之義務；至外側車道一
        時間因大型車輛或施工車輛通行使用，或將短暫阻滯車
        流影響車速，惟此與該車道無法通行使用究屬有別，用
        路人徒以自身便利而行駛禁行車道，並不能解免違規之
        責；況原告空言主張外側車道難以通行，並未舉證以實
        其說，其臨訟卸責之詞，自無可採。
　㈣末按違反道路交通管理事件統一裁罰基準及處理細則（以下
    簡稱為裁罰基準及處理細則）第1條規定：「本細則依道路
    交通管理處罰條例第92條第4項規定訂定之」、第2條第1、2
    項規定：「處理違反道路交通管理事件之程序及統一裁罰基
    準依本細則之規定辦理」、「前項統一裁罰基準，如附件違
    反道路交通管理事件統一裁罰基準表…」，又依本件違規行
    為時之違反道路交通管理事件統一裁罰基準表記載，機車駕
    駛人違反道路交通管理處罰條例第45條第1項第13款規定，
    於舉發通知單所載應到案期限內繳納罰鍰或到案聽候裁決者
    ，應處罰鍰600元，並記違規點數1點。核此規定，係基於母
    法之授權而為訂定，並參考「車輛大小」、「違規程度」、
    「所生影響」、「違反情節」等各事項而為分級處罰，且就
    違反道路交通管理事件統一裁罰基準及處理細則附件所示統
    一裁罰基準表中有關道交處罰條例第53條第1項裁罰基準內
    容，並未牴觸母法，被告自得依此基準而為裁罰。又本件原
    處分之裁罰與上開裁罰基準表既屬相符，於法自無不合
六、綜上所述，原告於前揭違規時間、地點，騎乘系爭機車行駛
    「禁行機車」道，事證明確，被告依道交條例第45條第1項
    第13款、第63條第1項（第1款）等規定，以原處分裁處原告
    罰鍰600元，並記違規點數1點，於法核無違誤。原告訴請撤
    銷原處分，為無理由，應予駁回。
七、本案判決基礎已臻明確，兩造其餘攻擊防禦方法及訴訟資料
    ，經本院審核後，認與判決結果不生影響，且無調查之必要
    ，爰不一一論述及調查，併此敘明。
八、第一審裁判費為300元，依法應由敗訴之原告負擔，且係原
    告於起訴時繳納，爰確定第一審訴訟費用如主文第2項所示
    。
據上論結，本件原告之訴為無理由，依行政訴訟法第237條之8第
1項、第98條第1項前段，判決如主文。
中　　華　　民　　國　　111 　年　　5 　　月　　13　　日
　　　　　　　　　行政訴訟庭　法　官　吳坤芳
上為正本係照原本作成。
如不服本判決，應於判決送達後20日內，向本院提出上訴狀並表
明上訴理由（原判決所違背之法令及其具體內容或依訴訟資料可
認為原判決有違背法令之具體事實），其未載明上訴理由者，應
於提出上訴後20日內向本院補提理由書（上訴狀及上訴理由書均
須按他造人數附繕本，如未按期補提上訴理由書，則逕予駁回上
訴），並應繳納上訴裁判費新臺幣750元。

中　　華　　民　　國　　111 　年　　5 　　月　　13　　日
　　　　　　　　　　　　　　　書記官　林妙穗

訴訟費用計算書
項　　　　目　　　　　　　金　額（新臺幣）　　備　註
第一審裁判費　　　　　　　　300元
合        計　　　　　　　　300元